【裁判字號】    90,訴,1090
【裁判日期】    901128
【裁判案由】    詐欺等
【裁判全文】
臺灣臺南地方法院刑事判決                          九十年度訴字第一九號
    公  訴  人  臺灣台南地方法院檢察署檢察官
    被      告  甲○○
右列被告因詐欺等案件，經檢察官提起公訴（九十年度偵緝字第四五一號），本院判
決如左：
    主  文
甲○○共同常業詐欺，處有期徒刑壹年貳月。租賃契約上連帶保證人欄所偽造之「陳
建宏」署押壹枚沒收；偽造之陳建宏印章壹枚，及市內電話業務申請書上偽造之「陳
建宏」印文貳枚均沒收之。
    事  實
一、緣甲○○因失業中處於無償還能力狀態，竟經由他人介紹，於民國（下同）八十
    九年五月間與黃守繁（業經台灣桃園地方法院另案審理）及陳美秀（由本院另案
    審理）共同基於意圖為自己不法所有之犯意聯絡，推由甲○○充當虛設行號之負
    責人及開設空頭支票帳戶，每月則由黃守繁支付新台幣（下同）一萬五千元以為
    代價，三人以此方式為常業，以詐取財物。三人商議由黃守繁先將其在台南縣永
    康市附近所撿拾之陳建宏身分證一張予以侵占入己後持以行使，以便掩飾真實身
    分（陳建宏係於八十九年五月二十二日在台南縣永康市○○路遺失身分證），並
    由甲○○於八十九年五月間出面向不知情之屋主蘇石龍承租位於台南市○○路○
    段二七六號之房屋作為虛設行號之辦公室，並在台北縣中和市新街八九號陽信商
    業銀行申辦支票帳戶（帳號：第0000000000—七號），經核准後，隨
    即由甲○○為發票人簽發空頭支票（面額：五萬三千元，票載發票日：八十九年
    八月三十一日）用以支付租金，並由黃守繁於八十九年七月一日在雙方租約上偽
    簽陳建宏之署押以為連帶保證人，並進而行使該份偽造之房屋租賃契約書連同前
    開支票一併交付，致使蘇石龍陷於錯誤，同意將該屋出租予渠等三人，足生損害
    於蘇石龍、陳建宏。
二、黃守繁同時又將陳建宏之身分證交予陳美秀，由陳美秀按三人前開謀議，於八十
    九年六月二十八日，持該陳建宏身分證至台南市○○路○段十九號信元通訊行，
    向不知情之負責人蔡淑卿騙稱其係陳建宏之姊，並委託蔡淑卿為代理人，及授權
    該通訊行代刻陳建宏印章，並由陳美秀偽填以陳建宏為名義之市內電話申請書，
    由蔡淑卿向中華電信股份有限公司持以行使以便申請（０六）0000000號
    、（０六）0000000、（０六）0000000號三線電話，裝設於前開
    租屋處，足以損害陳建宏、中華電信股份有限公司。三人隨即在前開租屋處虛設
    「日順五金百貨行」，作為詐騙貨物之辦公處所，並由甲○○充當負責人，以便
    簽收向外詐得之財物，三人均藉由電話向台南縣市經營五金百貨之不知名商店訂
    貨，並由甲○○為發票人簽發支票以支付款項之方式，使台南縣市多家商店陷於
    錯誤達六次以上，而如期交付貨物，嗣於前開甲○○所簽發之支票屆期無法兌現
    ，且陳建宏亦發現身分證被冒用，向中華電信股份有限公司申請查詢，經警循線
    而查悉上情。
三、案經台灣台南地方法院檢察署檢察官自動檢舉偵查起訴。
    理  由
一、訊據被告甲○○固坦承其於陽信商業銀行開立支票帳戶，且與蘇石龍成立租賃契
    約，並和陳美秀去申請電話以裝設於承租之前開處所等情不諱，然矢口否認其有
    常業詐欺及侵占遺失物之犯行，辯稱：伊是被黃守繁及陳美秀陷害的，而且事後
    黃守繁也沒有把每月伊應的的一萬五千元支付給伊云云。然查：（一）右揭事實
    ，業據被害人陳建宏指訴綦詳，且有租賃契約書、冒名申辦電話之資料影本附卷
    ，且經本院調取被告所開立陽信商業銀行支票帳戶明細表中可知其於八十九年五
    月二十九日開戶，至八十九年九月二十九日經公告拒絕往來，且被告於短短四月
    中跳票記錄有二十張，而金額超過一百四十萬元，是衡諸常情，被告於簽發支票
    時，既然是親自簽發，此業據其自承在卷，則其於開戶時僅存入一萬元，焉會不
    知其所簽發之票據於屆期時均無法兌現？是其辯稱伊不知情云云，實與常情有違
    ，而不可採信。況被告自稱伊與另案被告黃守繁及陳美秀三人一起在前開租屋處
    幾達二個月，且負責貨物之簽收，又親眼目睹陳美秀以申辦之電話對外向商行訂
    購貨物，則衡諸常情，詐騙集團之手法，因報紙披露後，早已成為公眾周知之事
    ，被告已年屆中年，且出入社會多年，又每日參與其中，其辯稱並不知情云云，
    孰人能信？（二）此外，被告與陳美秀共同以陳建宏之名義申辦電話，業據證人
    蔡淑卿證述明確在卷（參見偵查卷八十九年警訊七月二十四日警訊筆錄），且被
    告亦自承：陳美秀有和一一起去中華電信台南分處申請電話，以便裝設於營業處
    所等語（參見本院九十年九月十日訊問筆錄）相符，並有中華電信股份有限公司
    台南營運處南政字第八九Ａ４三００一一八號函覆一紙相符，是被告前開所辯實
    不足採信。（三）至被告與黃守繁、陳美秀相處時，並非稱黃守繁為陳建宏，而
    係稱阿敏仔，業據其自承在卷（參見本院前開訊問筆錄），則衡諸常情，若被告
    果未參與侵占陳建宏所遺失之身分證，則其為何不稱黃守繁為阿宏仔？足見被告
    於虛設帳戶之始，即已參與黃守繁之詐欺謀議，其所辯不知情云云，實與常情有
    違，而不可採信。綜上所述，本件事證明確，被告前揭常業詐欺犯行堪以認定，
    應予依法論科。
二、核被告甲○○所為，係犯刑法第三百四十條之常業詐欺罪、同法第二百十六條、
    第二百十條之行使偽造私文書罪、第三百三十七條侵占遺失物罪；又三人同意利
    用不知情之蔡淑卿偽刻印章，係犯刑法第二百十七條之偽造印章罪。被告與另案
    被告黃守繁、陳美秀三人就上揭犯行，有犯意聯絡及行為分擔，皆為共同正犯。
    被告偽造私文書之低度行為已為行使偽造私文書之高度行為所吸收，不另論罪。
    又三人同意推由黃守繁偽造陳建宏署押於租賃契約之連帶保證人欄，及利用不知
    情之蔡淑卿偽科印章（公訴人漏未論及，本院一併加以審理），該偽造署押及偽
    造印章均為偽造私文書之部分行為，亦不另論罪。被告先後多次行使偽造私文書
    （即前開租賃契約，以及利用不知情之蔡淑卿行使市內電話申請書）之犯行，係
    觸犯構成要件相同之罪名，顯係基於概括犯意反覆為之，為連續犯，應依刑法第
    五十六條規定論以一罪，並依法加重其刑。被告侵占遺失身分證之目的在偽造市
    內電話業務申請書，又行使偽造私文書之目的在常業詐欺，所犯上開三罪，有方
    法結果之牽連關係，應從一重之常業詐欺罪論處。爰審酌被告犯罪動機、手段及
    不思上進，而與詐騙集團共同紊亂經濟秩序，及犯後態度等一切情狀，量處如主
    文所示之刑，以示懲儆。至租賃契約雖未扣案，然其上連帶保證人欄所偽造之「
    陳建宏」署押，及市內電話申請書上偽造之「陳建宏」印文二枚及偽刻陳建宏之
    印章一枚，不問屬於犯人與否，均依刑法第二百十九條，依法宣告沒收。
據上論斷，應依刑事訴訟法第二百九十九條第一項前段，刑法第二十八條、第三百四
十條、第三百三十七條、第二百十六條、第二百十條、第五十五條、第二百十九條，
罰金罰鍰提高標準條例第一條前段，判決如主文。
本案經檢察官王百玄到庭執行職務
中      華      民      國      九十      年    十一    月    二十八    日
                                  臺灣臺南地方法院刑事第三庭
                                          法  官
右正本證明與原本無異。
如不服本判決，應於判決送達後十日內，向本院提出上訴狀。
                                          書記官
中      華      民      國      九十      年    十一    月    二十八    日
附錄法條：
中華民國刑法第三百四十條
以犯第三百三十九條之罪為常業者，處一年以上七年以下有期徒刑，得併科五萬元以
下罰金。
中華民國刑法第三百三十七條
意圖為自己或第三人不法之所有，而侵占遺失物、漂流物或其他離本人所持有之物者
，處五百元以下罰金。
中華民國刑法第二百一十六條
行使第二百十條至第二百十五條之文書者，依偽造、變造文書或登載不實事項或使登
載不實事項之規定處斷。
中華民國刑法第二百一十條
偽造、變造私文書，足以生損害於公眾或他人者，處五年以下有期徒刑。


司法院資訊處製作；財團法人民間司法改革基金會備份。
